【裁判字號】    97,審訴,3702
【裁判日期】    971003
【裁判案由】    偽造文書
【裁判全文】
臺灣高雄地方法院刑事判決            97年度審訴字第3702號
公  訴  人  臺灣高雄地方法院檢察署檢察官
被      告  乙○○
                    另案羈押在臺灣高雄看守所
上列被告因偽造文書等案件，經檢察官提起公訴（97年度偵字第
10250號），本院改依簡式審判程序審理，判決如下：
    主  文
乙○○犯竊盜罪，累犯，處有期徒刑捌月；又犯行使偽造私文書
罪，累犯，處有期徒刑伍月，如附表所示之偽造署押，均沒收之
。應執行有期徒刑壹年，如附表所示之偽造署押，均沒收之。
    事  實
一、乙○○前因竊盜案件，經臺灣高等法院臺南分院以89年度上
    易字第1222號判決，判處有期徒刑6 年確定，另因詐欺案件
    ，經臺灣臺南地方法院以89年度易字第2739號判決，判處有
    期徒刑1 年確定，並經臺灣臺南地方法院以90年度聲字第93
    7 號裁定，就上開2 案定應執行刑為有期徒刑6 年10月，於
    民國96年2 月11日執行完畢。詎其仍不知悔改，竟基於意圖
    為自己不法所有之犯意，於97年3 月5 日上午10時許，向經
    營資源回收事業之廖威峰佯稱有廢鐵要販售，要求廖威峰駕
    車搭載其一同前往載運廢鐵，廖威峰應允後，遂駕駛其所有
    之車牌號碼2891-UG 號自用小貨車，搭載乙○○一同前往位
    在臺南市○○區○○路與育平一街口附近之某建築工地，到
    達該處後，乙○○要求廖威峰下車協助開啟工地鐵門，嗣乘
    廖威峰下車之際，迅速將上開自用小貨車開走，竊取該自用
    小貨車得手，並留供己用。之後於97年3 月31日下午5 時8
    分許，乙○○駕駛上開自用小貨車行經國道一號南向354 公
    里處（位在高雄市楠梓區），為警當場查獲，詎其為避免員
    警發現其真實身分，竟基於偽造署押、偽造私文書並持以行
    使之犯意，於接受警方詢問時，冒用「甲○○」名義應訊，
    並在如附表編號1 至3 所示文件上，接續偽造如附表編號1
    至3 所示之簽名、指印，嗣於97年4 月1 日上午，其為警移
    送至臺灣高雄地方法院檢察署接受檢察官訊問時，另接續在
    如附表編號4 所示文件上，偽造如附表編號4 所示之簽名，
    並於檢察官諭知以新臺幣（下同）2 萬元具保，而辦理具保
    程序時，又接續在附表編號5 所示之私文書上，偽造如附表
    編號5 所示之簽名後，將之交還辦理具保程序人員以為行使
    ，表示係甲○○本人出具保證金，足生損害於甲○○本人及
    司法機關偵查案件之正確性。嗣檢察官就上開竊盜案件，傳
    喚甲○○本人到庭，經甲○○本人到庭陳明後，發現有冒名
    應訊情事，乃將如附表編號3 所示指紋卡送內政部警政署刑
    事警察局比對，發現係乙○○之指紋，因而查悉上情。
二、案經內政部警政署國道公路警察局第五警察隊報請臺灣高雄
    地方法院檢察署檢察官偵查起訴。
    理  由
一、按本件被告乙○○所犯係死刑、無期徒刑、最輕本刑為3 年
    以上有期徒刑以外之罪，其於準備程序就前揭被訴事實為有
    罪之陳述，經受命法官告知簡式審判程序之旨，並聽取其與
    公訴人意見後，本院認無不得或不宜改依簡式審判程序進行
    之處，爰依刑事訴訟法第273 條之1 第1 項、第284 條之1
    ，裁定本件由受命法官獨任進行簡式審判程序，合先敘明。
二、前揭犯罪事實，業據被告於本院審理中坦承不諱，核與證人
    甲○○（見警2 卷第2 、3 頁）、廖威峰（見警1 卷第4 至
    6 頁）於警詢中所述情節相符，並有廖威峰出具之贓物認領
    保管單（見警1 卷第7 頁）、內政部警政署刑事警察局97年
    5 月20日刑紋字第0970071929號鑑驗書（見警2 卷第10頁）
    （上開被告以外之人於審判外所為之言詞及書面陳述，因本
    件已改行簡式審判程序，依刑事訴訟法第159 條第2 項之規
    定，應具有證據能力）、如附表所示之文件（見警1 卷第1
    至3 頁、第13、14頁、警2 卷第4 至8 頁、偵1 卷第2-1 頁
    背面、第5 至7 頁）在卷可稽，則被告前開自白顯與事實相
    符，堪以採信。本件事證明確，被告前揭犯行，足堪認定。
三、核被告竊取上開自用小貨車之所為，係犯刑法第320 條第1
    項之竊盜罪；其偽造如附表編號5 所示文書後並持以行使之
    所為，係犯刑法第216 條、第210 條之行使偽造私文書罪。
    被告於如附表編號5 所示文書上偽造「甲○○」署押之行為
    ，乃偽造該私文書之部分行為，應為偽造私文書之行為所吸
    收，而其偽造私文書之低度行為復為行使之高度行為所吸收
    ，均不另論罪。被告於如附表編號1 至4 所示文件上偽造「
    甲○○」簽名、指印之行為，係屬刑法第217 條第1 項之偽
    造署押犯行，然此等犯行，與其偽造如附表編號5 所示署押
    之犯行，有接續犯關係，應一併為其偽造私文書犯行所吸收
    ，不另論罪。至公訴意旨認被告於如附表編號1 所示文件上
    偽造「甲○○」簽名、指印犯行，應依行使偽造私文書罪處
    斷乙節，按偵查機關所製作之逮捕通知書、權利告知書，其
    上若備有「收受人簽章欄」，由形式上觀察，於該欄內簽名
    及捺指印，即足表示由該姓名之人收受斯項通知書、告知書
    之證明，是若有冒名而為之者，即應成立偽造私文書罪；倘
    偵查機關所製作之逮捕通知書、權利告知書，其上僅備有「
    被通知（告知）人簽章欄」，則在該等欄位下簽名及捺指印
    時，僅處於受通知（告知）者之地位，尚不能表示其係有製
    作何種文書之意思及曾為何項意思表示，故若有冒名而為之
    者，應認成立偽造署押罪（最高法院91年度台非字第295 號
    判決及94年7 月26日第11次刑事庭會議結論可資參照）。而
    依如附表編號1 所示文件之記載，其簽名、捺印之欄位為「
    被通知人欄」，依據前揭說明，此尚不能表示有製作何種文
    書之意思及曾為何項意思表示，而僅能論以偽造署押罪，是
    公訴意旨於此尚有未合，爰依法變更起訴法條。被告於如附
    表編號3 所示文件上偽造「甲○○」指印之犯行，雖未據檢
    察官起訴，惟此部分與被告被起訴之偽造署押犯行，既有前
    述接續犯之實質上一罪關係，自為起訴效力所及，本院得併
    予審理，附此敘明。被告所犯上開竊盜罪與行使偽造私文書
    罪2 犯行間，犯意各別、行為互殊，觸犯構成要件相異之罪
    名，自應予以分論併罰。被告有上述之前科紀錄乙情，有臺
    灣高等法院被告前案紀錄表在卷可稽，其受有期徒刑執行完
    畢，5 年內故意再犯本件最重本刑為有期徒刑以上之2 罪，
    均為累犯，應依刑法第47條第1 項規定加重其刑。爰審酌被
    告為貪圖不法利益，竟以前開方式竊取他人財物，且任意冒
    用他人名義應訊，致使他人有遭受犯罪偵查之危險，所為實
    不足取，然念其犯後坦承犯行，態度尚可，復參以其所竊得
    上開物品之價值、先前因竊盜案件經論罪科刑之次數等一切
    情狀，分別量處如主文所示之刑，並定其應執行刑，以示懲
    儆。被告偽造如附表所示之「甲○○」署押，均存於本案卷
    內，尚未滅失，應依刑法第219 條規定，併予宣告沒收。
四、公訴意旨另以：被告於97年4 月1 日上午，因前開案件經臺
    灣高雄地方法院檢察署檢察官諭知以2 萬元具保後，基於偽
    造私文書並持以行使之犯意，在臺灣高雄地方法院檢察署收
    受刑事案款通知之「繳款人欄」、「被告姓名欄」上，偽造
    「甲○○」之署名，藉此表示本人收受之意，並將上開文件
    交與承辦人員收受以行使之，足生損害於甲○○本人及司法
    機關對於偵審對象之正確性，因認被告此部分亦涉犯刑法第
    216 條、第210 條之行使偽造私文書罪嫌。惟依上開臺灣高
    雄地方法院檢察署收受刑事案款通知所示，其製作名義人係
    臺灣高雄地方法院檢察署承辦書記官，目的在通知臺灣高雄
    地方法院檢察署出納室有收受具保金2 萬元，而其上之「繳
    款人欄」、「被告姓名欄」雖有被告姓名，然作用僅在識別
    繳款人、被告為何人，並非表示繳款人、被告簽名之意思，
    自不生偽造私文書或偽造署押之問題（最高法院70年臺上字
    第2480號判例意旨參照），是此部分顯與行使偽造私文書之
    構成要件不符，惟此部分若成立犯罪，依公訴意旨所示，亦
    與被告前開經本院論罪科刑之行使偽造私文書犯行，具有接
    續犯之實質上一罪關係，爰不另為無罪之諭知，附此敘明。
據上論斷，應依刑事訴訟法第273 條之1 第1 項、第284 條之1
、第299 條第1 項前段、第300 條，刑法第216 條、第210 條、
第320 條第1 項、第47條第1 項、第51條第5 款、第219 條，刑
法施行法第1 條之1 ，判決如主文。
本案經檢察官陳麗琇到庭執行職務。
中    華    民    國    97    年    10    月    3     日
                  刑事第七庭    法  官  陳君杰
以上正本證明與原本無異。
如不服本判決，應於判決送達後10日內，向本院提出上訴狀。
中    華    民    國    97    年    10    月    3     日
                                書記官  李承悌
附表：
┌──┬────────────────────────┬─────────────┐
│編號│文件                                            │偽造之署押                │
├──┼────────────────────────┼─────────────┤
│ 1  │內政部警政署國道公路警察局第五警察隊權利告知書  │每份「甲○○」簽名、指印各│
│    │（共4 份）                                      │1 枚（即「甲○○」簽名共4 │
│    │                                                │枚、指印共4 枚）          │
├──┼────────────────────────┼─────────────┤
│ 2  │內政部警政署國道公路警察局第五警察隊97年3 月31日│每份「甲○○」簽名3 枚、指│
│    │下午6 時15分至同日下午7 時30分警詢筆錄（共2 份）│印7 枚（即「甲○○」簽名共│
│    │                                                │6 枚、指紋共14枚）        │
├──┼────────────────────────┼─────────────┤
│ 3  │指紋卡                                          │「甲○○」指印20枚        │
├──┼────────────────────────┼─────────────┤
│ 4  │臺灣高雄地方法院檢察署檢察官97年4 月1 日訊問筆錄│「甲○○」簽名1 枚        │
├──┼────────────────────────┼─────────────┤
│ 5  │臺灣高雄地方法院檢察署被告具保責付辦理程序單上之│「甲○○」簽名1 枚        │
│    │具保人簽章欄                                    │                          │
└──┴────────────────────────┴─────────────┘


司法院資訊處製作；財團法人民間司法改革基金會備份。
